臺灣雲林地方法院刑事判決
109年度訴字第69號
公  訴  人  臺灣雲林地方檢察署檢察官
被      告  王嘉智



上列被告因詐欺案件，經檢察官提起公訴（108年度偵字第4242
號、第5318號），本院判決如下：
    主  文
甲○○犯三人以上共同詐欺取財罪，處有期徒刑貳年。扣案之三星
廠牌行動電話壹支沒收。未扣案之犯罪所得新臺幣壹仟元沒收，
於全部或一部不能沒收或不宜執行沒收時，追徵其價額。
    事  實
一、甲○○於民國108 年5月間某日起，加入真實姓名、年籍均不
    詳、通訊軟體Wechat（下稱微信）暱稱「金虎爺」之人、戊○○（所涉加重詐欺取財及洗錢等罪嫌，業經本院判決處刑）
    、丁○○（由本院通緝中，待其到案後另行審結）等三人以上
    成年人（無證據證明有未滿18歲之人）所組成之詐欺集團，
    該集團為一以實施詐術為手段，騙取不特定人金錢為目的，
    具持續性、牟利性之有結構性犯罪組織（下稱本案詐欺集團
    ），並負責該集團內向被害人收取遭詐騙款項之車手工作（
    所涉參與犯罪組織罪嫌部分，業經臺灣新竹地方法院以108
    年度金訴字第166號判決有罪確定，非本案審理範圍）。甲○○與上開人等及其他真實姓名、年籍不詳之本案詐欺集團成
    員，共同意圖為自己不法之所有，基於三人以上共同詐欺取
    財及洗錢之犯意聯絡，先由本案詐欺集團某不詳成員於108 
    年6 月24日下午5 時45分許，假冒為中華電信員工，致電丙○○後佯稱丙○○遭人冒用身分申辦門號並積欠電話費新臺幣（
    下同）2 萬餘元云云，隨後不詳之本案詐欺集團成員又陸續
    假冒為「許自強警官」、「陳玉萍檢察官」，先後撥打電話
    予丙○○，訛以發現丙○○涉犯毒品、洗錢等罪嫌，為查明是否
    有不法資金流動，丙○○須依指示提領名下帳戶內之存款或設
    法借款籌措指定金額之現金，並將領得或借得之款項放置在
    指定地點以配合案件偵辦，避免名下帳戶遭凍結云云，致丙○○陷於錯誤，於108 年6 月25日下午3 時39分許，依指示將
    籌得之現金30萬元放在以透明膠帶纏繞之塑膠袋內，再將之
    放置在雲林縣○○鎮○○路000 號斗南中興路加油站廁所旁之花
    臺上，並以電話通知前述假冒為檢察官、警察之本案詐欺集
    團成員。甲○○於108年6月25日下午3時39分許前某時，接獲
    本案詐欺集團某不詳成員指示後，即自新北市○○區○○○○○○號
    碼000-0000號之自用小客車前往雲林縣斗南火車站，另丁○○
    依同集團不詳成員指示亦搭乘火車南下至斗南火車站，旋由
    甲○○駕車搭載前往上址斗南中興路加油站，並由丁○○負責下
    車撿拾丙○○放置在廁所花臺上裝有現金30萬元之塑膠袋，甲○○再依本案詐欺集團某不詳成員之指示，駕駛上開自用小客
    車搭載丁○○，將該塑膠袋攜往斗南火車站交予不詳之本案詐
    欺集團成員收受，復自丁○○於交付塑膠袋後所獲取之報酬5,
    000元中，分得其中1,000元作為油資報酬，以此方式共同詐
    取丙○○之財物得逞，並掩飾上開三人以上共同詐欺取財罪犯
    罪所得之來源及去向而為洗錢行為。嗣本案詐欺集團某不詳
    成員接續以前揭話術致電丙○○，惟因丙○○已察覺有異並報警
    處理，遂配合警方安排，於108 年6月28日中午12時30分許
    ，佯裝受騙，並依本案詐欺集團成員之指示，將裝入假鈔之
    牛皮紙袋攜至斗南中興路加油站旁國道高速公路涵洞下方右
    側第8根柱子附近放置。甲○○於同日稍早接獲本案詐欺集團
    某不詳成員指示，先駕駛上開自用小客車自新北市樹林區南
    下前往斗南火車站，搭載同日稍早亦接獲指示搭乘火車南下
    之丁○○，2人再一同前往斗南中興路加油站旁之高速公路涵
    洞附近，嗣由甲○○在車上接收、轉達本案詐欺集團上游成員
    之指示，丁○○則負責下車前往涵洞下方右側第8根柱子處等
    候，待丁○○見丙○○「依指示」放妥牛皮紙袋，正欲上前拿取
    時，其與甲○○均旋為在場埋伏之員警逮捕、查獲而未遂，員
    警並扣得甲○○所有之三星廠牌行動電話1支，因而查悉上情
    。
二、案經丙○○訴由雲林縣警察局斗南分局報告臺灣雲林地方檢
    察署檢察官偵查起訴。
    理  由
壹、程序方面：
一、被告以外之人於審判外之言詞或書面陳述，除法律有規定者
    外，不得作為證據，刑事訴訟法第159 條第1 項固定有明文
    。惟被告以外之人於審判外之陳述，雖不符同法第159 條之
    1 至第159 條之4 之規定，而經當事人於審判程序同意作為
    證據，法院審酌該言詞陳述或書面陳述作成時之情況，認為
    適當者，亦得為證據；又當事人、代理人或辯護人於法院調
    查證據時，知有第159 條第1 項不得為證據之情形，而未於
    言詞辯論終結前聲明異議者，視為有前項之同意，同法第15
    9條之5第1 項、第2 項亦有明定。經查，本案檢察官及被告
    甲○○對本判決所引用供述證據之證據能力均不爭執（見本院
    卷二第51頁），亦未於言詞辯論終結前聲明異議（見本院卷
    二第297至309頁），本院審酌該等供述證據作成時之情況，
    尚難認有何違法取證或其他瑕疵，且與待證事實具有關連性
    ，認為以之作為證據應屬適當，自均有證據能力。
二、本判決所引用之其餘非供述證據，並無證據證明係公務員違
    背法定程序所取得，亦無顯有不可信之情況，且經本院於審
    理期日提示予被告辨識而為合法調查，自均得作為本判決之
    證據。
貳、實體方面：
一、認定事實所憑之證據及理由：
　　訊據被告固坦承有於108年6月25日下午3時39分許及同年月2
    8日中午12時30分許，駕駛車牌號碼000-0000號自用小客車
    南下至斗南火車站搭載共同被告丁○○，再先後前往斗南中興
    路加油站及該加油站旁之高速公路涵洞附近，由共同被告丁○○下車撿拾告訴人放置在加油站廁所旁花臺上之塑膠袋及置
    於高速公路涵洞下方右側第8根柱子處之牛皮紙袋，並曾於
    共同被告丁○○第1次順利撿拾裝有現金30萬元之塑膠袋後，
    駕車搭載其前往斗南火車站與不詳之人見面，嗣共同被告丁○○曾拿取1,000元現金作為車輛之加油費用等事實，惟矢口
    否認有何三人以上共同詐欺取財或洗錢等犯行，辯稱：伊係
    聽從丁○○指示而開車載丁○○前往加油站及高速公路涵洞下方
    ，當時是開車四處繞繞，看有什麼地方好玩，伊完全不知道
    丁○○前往該些地點之目的，不清楚丁○○有無依本案詐欺集團
    成員之指示至上開地點撿拾告訴人受詐騙後放置之財物，伊
    係事後始知悉丁○○所撿拾的是告訴人遭詐騙之款項云云。經
    查：
  ㈠本案詐欺集團某不詳成員曾假冒警察、檢察官名義，先後撥
    打電話向告訴人丙○○訛稱告訴人涉犯毒品、洗錢等犯罪，為
    查明是否有不法資金流動，告訴人須依指示提領名下帳戶內
    之存款或設法借款籌措指定金額之現金，並將領得或借得之
    款項放置在指定地點以配合案件偵辦，避免名下帳戶遭凍結
    云云，致告訴人陷於錯誤，於108年6月25日下午3時39分許
    ，將籌得之現金30萬元置於以透明膠帶綑綁之塑膠袋內，再
    依指示將之放置在斗南中興路加油站廁所旁之花臺上，而被
    告於同日稍早，曾駕駛前揭自用小客車至斗南火車站搭載共
    同被告丁○○，嗣前往斗南中興路加油站，由共同被告丁○○下
    車至該加油站廁所旁之花臺上拿取告訴人放置之塑膠袋，再
    由被告開車搭載共同被告丁○○前往斗南火車站。其後，本案
    詐欺集團成員續以同一話術致電告訴人行騙，惟因告訴人斯
    時已察覺受騙並報警處理，遂配合警方安排，佯裝受騙，復
    於108年6月28日中午12時30分許，依指示將裝入假鈔之牛皮
    紙袋攜至斗南中興路加油站旁之高速公路涵洞下方右側第8
    根柱子處放置，而被告於同日稍早亦曾駕駛上開自用小客車
    至斗南火車站搭載共同被告丁○○，接著一同抵達該高速公路
    涵洞附近，並由共同被告丁○○下車前往涵洞下方右側第8根
    柱子處撿拾牛皮紙袋，惟旋即遭在場埋伏之員警逮捕，連帶
    查獲斯時在車內等候之被告等情，業據被告供述在案（見偵
    4242號卷第7至10、70至71頁；本院聲羈卷第34至38頁；本
    院卷二第42至48、291至296頁），且有證人丙○○、丁○○分別
    於警詢、偵訊、偵查中羈押訊問程序及本院準備程序中之證
    述在卷可稽（見偵4242號卷第4至6頁反面、第11至13頁反面
    、第69至71頁；本院聲羈卷第28至32頁；本院卷一第253頁
    ），並有雲林縣警察局斗南分局108年6月28日搜索、扣押筆
    錄暨扣押物品目錄表、扣押物品收據共3份、贓物認領保管
    單1紙（由告訴人領回裝入牛皮紙袋內之假鈔）、斗南中興
    路加油站設置之監視器於108年6月25日攝得被告及共同被告
    丁○○駕車抵達並在該加油站內走動、共同被告丁○○在該加油
    站廁所旁之花臺上撿拾告訴人放置之塑膠袋等影像之擷圖共
    12張、車牌號碼000-0000號自用小客車為警查獲後經拍攝之
    車況照片共6張、共同被告丁○○經查扣之行動電話中為警翻
    拍微信對話內容、通聯紀錄等畫面之擷圖共20張、被告為警
    查扣之三星廠牌行動電話照片3張、自網路列印之斗南中興
    路加油站暨一旁高速公路涵洞下方柱子之街景照片及地圖共
    6紙、遠通電收股份有限公司109年2月25日總發字第1090000
    219號函暨所附車牌號碼000-0000號自用小客車之車輛通行
    明細1份及通行照片3張等證據資料存卷足憑（見偵4242號卷
    第15至34、40至51、53至55、96至109頁；本院卷一第65至7
    5、91、127至137、149至157、187至188、193至199頁），
    是上開事實，首堪認定。
　㈡觀諸共同被告丁○○於警詢、偵訊及偵查中羈押訊問程序中，
    均明確證稱：我先前因為缺錢，乃經由朋友介紹而開始聽從
    指示至指定地點領取款項。於108年6月25日我有接獲未顯示
    號碼之電話，電話中不知名之人指示我至雲林縣斗南鎮之指
    定地點拿錢，並稱我搭火車至斗南火車站後，綽號「綠茶」
    之甲○○會開車來載我前往指定之取款地點，之後我就依指示
    搭車南下至斗南火車站，再搭乘甲○○所駕駛之車牌號碼000-
    0000號自用小客車前往斗南中興路加油站，甲○○當時有親口
    告訴我告訴人之衣著特徵，隨後我就在該加油站廁所旁之花
    臺上撿拾告訴人用透明膠帶纏繞之塑膠袋，復接獲不詳之人
    來電指示我前往斗南火車站，並將該塑膠袋交予一位姓名、
    年籍均不詳、配帶黑色口罩及墨鏡之人，事後我有在斗南火
    車站某顆樹下取得該名不詳之人放置在該處之報酬5,000元
    ，我有將其中1,000元分給甲○○。嗣於108年6月28日早上我
    又接獲不知名之人來電指示我搭火車南下至雲林取款，待我
    抵達斗南火車站後，即搭乘甲○○駕駛之車輛前往斗南中興路
    加油站，我先在該處下車後，甲○○將車開到附近等候，並傳
    送微信訊息通知我告訴人之特徵，之後我再步行至旁邊之高
    速公路涵洞下方。我遭警察查扣之行動電話中，微信通訊軟
    體內暱稱「老公」之人就是甲○○，他對於這2次南下係依本
    案詐欺集團成員指示拿取告訴人受詐騙之款項乙事應該都知
    情等語（見偵4242號卷第4至6頁反面、第69至71頁；本院聲
    羈卷第28至32頁）；再參酌卷附共同被告丁○○遭查扣之行動
    電話內，一名暱稱「老公」之人曾於108年6月28日上午11時
    25分許至12時21分許間，與共同被告丁○○彼此傳送如附表所
    示之對話訊息（見偵4242號卷第44至50、96至109頁），自
    渠等之對話內容中，明顯可見該名暱稱「老公」之人不僅曾
    傳送斗南中興路加油站鄰近地點之地址訊息予共同被告丁○○
    （依共同被告丁○○接獲該地址訊息後所回傳之照片所示，應
    可推知該地址所指應為斗南中興路加油站旁之高速公路附近
    地點），尚明確告知共同被告丁○○「客人之衣著特徵」、「
    客人係步行前往高速公路涵洞下方（此部分係被告應共同被
    告丁○○之要求而代為詢問他人所得之答覆）」，更設法按捺
    共同被告丁○○於下車後，因不堪久候及不耐炎熱天氣所為之
    抱怨，及屢次指示共同被告丁○○密切注意客人是否已依指示
    出現在現場，乃至於催促其儘速撿取客人放在指定地點之物
    品等情。經交互對照證人丁○○上開證述情節及前揭微信對話
    內容，已足認定暱稱「老公」之人即為接收本案詐欺集團不
    詳成員指示後，於108年6月28日中午12時30分許，在共同被
    告丁○○下車地點附近某處，於車內傳送微信訊息指揮共同被
    告丁○○拿取告訴人配合本案詐欺集團不詳成員指示所放置牛
    皮紙袋之人。又被告就其綽號為「綠茶」，及上開微信暱稱
    「老公」之人即是被告使用之通訊軟體暱稱等節，已於本院
    準備程序中及審理時供承不諱（見本院卷二第46、301至302
    頁），此核與共同被告丁○○前揭證述內容相符，自足認共同
    被告丁○○證詞之真實性及可信度俱高，應值採信，是被告除
    於108年6月25日、28日曾駕駛前開自用小客車搭載共同被告
    丁○○至斗南中興路加油站、高速公路涵洞附近外，更為實際
    與本案詐欺集團上游成員聯繫，並於上開地點具體指示共同
    被告丁○○下車配合撿拾告訴人受詐騙或佯裝被騙後，攜至前
    述地點放置之塑膠袋及牛皮紙袋之人等事實，同堪認定。復
    自告訴人遭詐騙後依指示將財物放在指定地點之時間，與被
    告指揮共同被告丁○○於告訴人現身後，從速拿取告訴人所放
    置財物之時點具高度密接性以觀，益徵被告於案發當時即明
    確認知其與共同被告丁○○均係從事本案詐欺集團之分工，及
    共同被告丁○○下車在加油站廁所旁花臺上及高速公路涵洞下
    方右側第8根柱子附近所撿拾者，乃告訴人遭本案詐欺集團
    成員施用詐術後所交付之財物，準此，被告主觀上對於自己
    係依本案詐欺集團成員指示，與共同被告丁○○相互配合、分
    工促成詐欺取財等犯罪計畫乙情，具有認知及參與其中之意
    欲，灼然甚明。
　㈢被告固執前揭情詞置辯，惟查：
　⒈參諸被告歷來對於其開車搭載共同被告丁○○前往斗南中興路
    加油站及高速公路涵洞附近之目的、是否知悉共同被告丁○○
    下車所撿拾之物為本案詐欺集團成員詐取告訴人之財物等節
    ，於警詢時係供稱：我是受丁○○指示開車到斗南中興路加油
    站及高速公路涵洞附近，至於他受何人指示我不清楚，丁○○
    取得贓款後如何處置、交予何人等節我都不清楚，我不知道
    微信對話內容是何意思，也沒有參與詐騙集團，108年6月25
    日當天丁○○確實有拿1,000元幫我加油云云（見偵4242號卷
    第7至10頁）；嗣於偵訊及偵查中羈押訊問程序中則供稱：1
    08年6月25日是丁○○叫我開車載他去加油站那裡，我不知道
    他去那邊要做什麼，感覺就是在等人，那天他有拿1,000元
    幫我加油，當時我沒有用微信，丁○○手機中之微信對話內容
    我完全不清楚云云（見偵4242號卷第70至71頁；本院聲羈卷
    第34至38頁）；其後，於本院準備程序中改稱：我是108年5
    、6月間加入「金虎爺」的詐欺集團，我在詐欺集團中擔任
    車手，提領款項即可獲得報酬，我的微信暱稱是「你爺爺」
    。108年6月25日當天我有開車從新北市樹林區南下至某個火
    車站載丁○○，丁○○沒有跟我講為何他當天要南下，但他應該
    是受到詐欺集團指示，他請我去載他且表示會補貼油錢給我
    。我以為丁○○去加油站是要上廁所，我沒有問他下車做何事
    ，後來我們好像有回去火車站，但丁○○有無下車或交付東西
    ，我沒有印象，該日他有幫我出1,000元之加油錢。108年6
    月28日我也有開車載丁○○去高速公路之涵洞，丁○○叫我把車
    停在附近，我以為是他坐車坐太久想下車動一動，完全不知
    道他下車要做什麼，後來就看到丁○○被警察抓了云云（見本
    院卷二第42至48頁）；惟於同日開庭過程中，被告忽又改口
    稱：我所用之微信暱稱是「老公」，卷附的微信對話內容擷
    圖是我加丁○○為好友後，丁○○跟我傳送之對話訊息云云（見
    本院卷二第46頁）；復於本院審理時先供稱：我知道案發當
    時我與丁○○是在做違法或與詐欺有關的事，我對於起訴書附
    表編號1、3所載我載丁○○去拿告訴人交來的錢乙事都清楚，
    我們拿的錢就是詐欺集團詐騙被害人的錢，當日丁○○有給我
    1,000元的加油錢云云；旋又改稱：我不知道是何人與詐欺
    集團上游聯絡，我只是開車載丁○○，我在行為當下確實不知
    道該金錢是詐騙被害人的錢，我是事後才知道云云（見本院
    卷二第290至297頁），末於本案辯論終結後，再提出刑事自
    白狀表示自己於開庭時未坦白承認，現坦承全部犯行云云（
    見本院卷二第321頁），由此足見被告對於同一事件之說詞
    反覆，莫衷一是，已難逕信。又細繹被告上開供述情節，就
    其否認自己係負責聯繫本案詐欺集團成員並接收指示，再與
    共同被告丁○○分擔取款工作部分，顯與卷附自共同被告丁○○
    行動電話中擷取之微信對話內容（詳如附表）所呈現之客觀
    聯絡過程、分工情節有所出入，亦與共同被告丁○○證述之案
    發經過明顯相左，而就被告前揭一度坦認其主觀上知悉案發
    當時係依本案詐欺集團成員指示，至指定地點拿取告訴人遭
    詐騙之錢財等供詞，不僅與共同被告丁○○所證之分工過程互
    核相符，亦可合理說明被告曾以微信暱稱「老公」之名義傳
    送訊息告知共同被告丁○○有關行為地點之確切地址、告訴人
    之特徵、告訴人到場方式等節，並指示共同被告丁○○儘速撿
    拾告訴人依本案詐欺集團成員指示放置之牛皮紙袋等完整經
    過，綜此堪認被告上開否認自己係依指示從事本案詐欺集團
    之取款分工云云，洵屬臨訟卸責之辯詞，要無足取。
  ⒉現今詐欺集團分工細膩、行事謹慎，被害人遭詐騙後依指示
    放在指定處所之財物，於實際經詐欺集團取得前，隨時處於
    可能遭他人拿取或遺失等風險，是詐欺集團指派前往現場取
    款之人，乃取得詐欺犯罪所得之重要關鍵，關乎整體犯罪計
    畫之成敗，倘詐欺集團隨意利用不知情之人前往取款，實難
    防免該人於收取時發覺可能遭利用從事違法情事，為求自保
    而向檢警舉發，導致詐欺計畫功敗垂成，甚或因無犯意聯絡
    之取款人不受詐欺集團成員指揮而將所領得之款項據為己有
    ，致無從獲取詐欺贓款，故詐欺集團斷無可能派遣對詐騙行
    為毫無所悉者擔任實地取款之人。而酌之被告另案所犯詐欺
    、參與犯罪組織等案件經法院判決處刑之犯罪事實，皆為被
    告於108年5月間加入綽號「招財貓」、「金虎爺」及其他真
    實身分不詳之成年人所組成之詐欺集團後，曾於108年6月3
    日至6月19日間，先後偕同其他集團成員出面向遭受詐騙之
    被害人拿取詐欺贓款並轉交予詐欺集團上游成員，或持被害
    人遭詐騙後主動交付之提款卡，前往金融機構提領被害人金
    融帳戶內之款項數次，且各次被告均分得數額不等之報酬，
    此有臺灣新竹地方法院108年度金訴字第166號確定判決、臺
    灣桃園地方法院108年度訴字第1212號確定判決在卷可按（
    見本院卷一第427至431頁；本院卷二第5至16頁），又被告
    於本院審理時已明白供稱其本案參與之詐欺集團，與其經另
    案判決認定參與之「金虎爺」詐欺集團，乃同一詐欺集團（
    見本院卷二第293頁），換言之，被告所犯無論係本案或係
    上開另案，均係配合本案詐欺集團成員之指示行動乙節，堪
    可認定。基此，被告既係於108年5月間即加入本案詐欺集團
    擔任取款車手工作，且於本案案發前之108年6月3日至6月19
    日期間，即曾多次依該集團成員指示，前往指定地點向遭詐
    騙之被害人當面拿取被騙款項，或持提款卡提領被害人金融
    帳戶內之存款，再將所得款項經由轉交方式上繳，藉此賺取
    報酬，顯然其對於自己依本案詐欺集團成員指示所為，均係
    在集團成員行騙後從事取款之分工乙節，甚為熟知，是其對
    於案發時點較後之本案2次取款行動，絕無可能對於其專程
    開車南下搭載共同被告丁○○前往陌生之斗南中興路加油站或
    高速公路涵洞附近，均係為配合撿拾告訴人遭詐騙後交付之
    財物乙事毫無所悉，遑論依附表所示之對話紀錄顯示，被告
    不僅自己參與本案詐欺集團之分工，更實際具體指示其他集
    團成員即共同被告丁○○配合完成撿拾告訴人所交付財物之任
    務，益見被告瞭解本案詐欺集團運作之模式甚深，具有自己
    參與詐欺取財相關犯罪之犯意聯絡，是其辯稱不清楚本案2
    次駕車搭載共同被告丁○○前往斗南指定地點之目的為何云云
    ，洵屬無稽，自無可採。
  ㈣綜上所述，被告前揭所辯，無非飾卸之詞，不足採信。本案
    事證明確，被告前開犯行洵堪認定，應依法論科。
二、論罪科刑：
  ㈠關於三人以上共同詐欺取財部分：
    細觀本案犯罪情節、被告及共同被告丁○○歷來之供述（見偵
    4242號卷第4至10、69至71頁；本院聲羈卷第28至32、34至3
    8頁；本院卷二第42至48、291至296頁），可知參與上揭犯
    罪事實欄一所示犯行者，除擔任取款車手之被告及共同被告
    丁○○外，尚有負責撥打電話聯繫告訴人以實施詐騙之人（包
    含假冒「陳玉萍檢察官」之某不詳女姓成員）、指示被告駕
    車搭載共同被告丁○○至指定地點撿拾裝有現金之塑膠袋及牛
    皮紙袋、在斗南火車站向共同被告丁○○收取詐得款項之本案
    詐欺集團不詳成員，涉案人數顯然達3 人以上，堪認被告本
    案108年6月25日所為，係犯刑法第339 條之4 第1 項第2 款
    之三人以上共同詐欺取財罪，而其上開108年6月28日所為，
    則係犯同條第2項、第1項第2款之三人以上共同詐欺取財未
    遂罪（本案詐欺集團不詳成員接續對告訴人施用詐術時，即
    已著手詐欺取財犯行，惟因告訴人未陷於錯誤而未遂）。又
    自本案犯罪模式可知，本案詐欺集團各員分工之內容不同，
    對犯罪行為各階段之細節，所知悉者容亦有別，而現今詐欺
    手法不一，或告以需借款急用，或誆稱信用卡遭設定分期付
    款等等，不一而足，每個詐欺個案中，所使用之犯罪工具，
    亦不必然相同，個案中是否均有冒用公務員名義或僭行公務
    員職權之犯行，自需逐一檢視。查被告歷來均供稱於本案為
    警查獲前，並不知道本案詐欺集團其他成員對告訴人實施詐
    騙之話術為何（見偵4242號卷第10頁；本院卷二第47、292
    至296頁），而依卷存事證，尚乏積極證據足資證明被告係
    負責致電告訴人以實施詐術之人，或被告有冒用公務員名義
    或僭行公務員職務之主觀犯意，抑或其與本案詐欺集團其他
    成員間就冒用公務員或僭行公務員職務之舉，具有犯意聯絡
    或行為分擔，自應採有利於被告之認定，而無從以刑法第33
    9 條之4 第1 項第1 款之冒用政府機關或公務員名義詐欺取
    財罪相繩。是公訴意旨認被告亦成立刑法第339 條之4 第1 
    項第1 款之加重詐欺取財罪，容有誤會，併予敘明。
  ㈡關於違反洗錢防制法部分：
    按105 年12月28日修正公布，並於106 年6 月28日生效施行
    之洗錢防制法將針對特定犯罪所得之處置、分層化及整合等
    動態過程，皆納為洗錢行為，並分別對應為該法第2 條第1
    款、第2 款及第3 款之規定，其中該條第2 款規定「掩飾或
    隱匿特定犯罪所得之本質、來源、去向、所在、所有權、處
    分權或其他權益者」之洗錢行為，係指掩飾或隱匿犯特定犯
    罪所得金流軌跡，以消除特定犯罪所得之不法可追溯性而阻
    止司法追查而言。故而，倘行為人知悉係充作存匯特定犯罪
    不法所得贓款之用途而提供金融帳戶，則該等已得手贓款之
    原始「來源」，即因另行轉存匯入行為人所提供之金融帳戶
    而告模糊，並遮蔽其與特定犯罪之連結；又苟行為人復將存
    匯於其所提供金融帳戶內之贓款，故意提領現金後轉存或匯
    至其他金融帳戶，或直接交付與不詳之收款人，將會造成該
    等特定犯罪所得之「去向」不明，而該等犯罪所得贓款輾轉
    流向他處後，其「來源」於特定犯罪之脈絡更形隱微甚至消
    泯，而喪失其不法之可追溯性，原本連貫之金流軌跡即遭阻
    斷，行為人上揭製造金流斷點以妨阻司法追查之主觀意思與
    客觀行為，自合於洗錢防制法第2 條第2 款「掩飾特定犯罪
    所得之來源及去向」之洗錢行為定義規定，而該當同法第14
    條第1 項所規定「有第2 條各款（第2 款）所列洗錢行為者
    」之一般洗錢罪構成要件（最高法院109 年度台上字第1812
    號判決意旨參照）。又洗錢防制法第14條第1 項所規範之一
    般洗錢罪，必須有同法第3 條規定之前置特定犯罪作為聯結
    ，始能成立。以日益猖獗之詐欺集團犯罪為例，詐欺集團向
    被害人施用詐術後，為隱匿其詐欺所得財物之去向，而令被
    害人將其款項轉入該集團所持有、使用之人頭帳戶，並由該
    集團所屬之車手前往提領詐欺所得款項得逞，檢察官如能證
    明該帳戶內之資金係本案詐欺之特定犯罪所得，即已該當於
    洗錢防制法第14條第1 項之一般洗錢罪（最高法院108 年度
    台上字第1744號判決意旨參照）。本案詐欺集團係由不詳成
    員對告訴人施用詐術，致告訴人陷於錯誤而依指示於前揭時
    間將裝有30萬元現金之塑膠袋放在斗南中興路加油站廁所旁
    之花臺上，再由被告聽從本案詐欺集團不詳成員指示，於10
    8年6月25日下午3時39分許，駕車搭載共同被告丁○○前往上
    開處所撿拾該塑膠袋後，在斗南火車站轉交予同集團之其他
    成員上繳，此等向告訴人騙取現金後，再交由車手負責收取
    並轉交之犯罪模式，目的即在藉由本案詐欺集團成員之分工
    ，將所詐取之錢財層層轉手，以製造資金斷點，阻礙國家對
    詐欺犯罪所得來源及去向之追查，被告所為自屬洗錢防制法
    第2 條第2 款之洗錢行為，而已該當同法第14條第1 項之洗
    錢罪。至被告於108年6月28日中午12時30分許，固曾依本案
    詐欺集團不詳成員指示，駕車搭載共同被告丁○○前往斗南中
    興路加油站旁之高速公路涵洞附近撿拾告訴人受騙後放置之
    牛皮紙袋，惟因斯時告訴人業已知悉遭受詐騙，乃配合警方
    之安排在指定地點放置裝入假鈔之牛皮紙袋，故實際上並不
    會因共同被告丁○○依本案詐欺集團成員指示出面撿拾該牛皮
    紙袋之舉，造成金流斷點，並生掩飾詐欺犯罪所得來源及去
    向之結果，是被告此部分犯行，應論以洗錢防制法第14條第
    2項、第1項之洗錢未遂罪。
  ㈢本案核被告所為，係犯刑法第339 條之4 第1 項第2 款之三
    人以上共同詐欺取財罪、同條第2項、第1項第2款之三人以
    上共同詐欺取財未遂罪、洗錢防制法第2 條第2 款、第14條
    第1 項之洗錢罪、同條第2項、第1項之洗錢未遂罪。被告所
    犯上開洗錢罪及洗錢未遂罪部分，雖未據檢察官提起公訴，
    惟此部分與檢察官起訴經本院判決有罪部分，有想像競合犯
    之裁判上一罪關係（詳後述），為起訴效力所及，本院於準
    備程序中及審理時亦已當庭告知被告尚涉嫌此部分罪名（見
    本院卷二第41、290頁），給予被告攻擊、防禦之機會，自
    得併予審理。
  ㈣按共同實行犯罪行為之人，在合同意思範圍以內，各自分擔
    犯罪行為之一部，相互利用他人之行為，以達其犯罪之目的
    者，即應對於全部所發生之結果，共同負責，不問犯罪動機
    起於何人，亦不必每一階段犯行，均經參與。又關於犯意聯
    絡，不限於事前有所協議，其於行為當時，基於相互之認識
    ，以共同犯罪之意思參與者，亦無礙於共同正犯之成立。且
    數共同正犯之間，原不以直接發生犯意聯絡者為限，即有間
    接之聯絡者，亦包括在內（最高法院98年度台上字第4384號
    判決意旨參照）。依一般詐欺集團之犯罪型態及模式，自取
    得被害人個人資料、以撥打電話等方式實行詐欺、指示車手
    收取詐欺贓款暨轉交集團內其他成員上繳、分贓等各階段，
    乃需由多人縝密分工方能完成之犯罪，倘其中有任一環節脫
    落，顯將無法順遂達成詐欺取財及洗錢之犯罪結果。被告本
    案雖未親自對告訴人施用詐術，且未必確知其他本案詐欺集
    團成員之分工細節，然本案係由被告所屬之本案詐欺集團其
    他成員先以犯罪事實欄一所示詐欺手法對告訴人行騙後，被
    告再依同集團不詳成員之指示，負責駕車南下並搭載共同被
    告丁○○至指定地點撿拾裝有現金之塑膠袋或牛皮紙袋（惟牛
    皮紙袋係經告訴人裝入假鈔），嗣將撿得之財物攜至指定處
    所轉交予同集團內另名不詳成員，藉此賺取從事車手工作之
    報酬，足見被告與本案詐欺集團成員間分工細密，其參與之
    部分係本案詐欺集團整體詐欺取財及洗錢犯罪計畫不可或缺
    之重要環節，彼此相互利用其他成員之部分行為以遂行犯罪
    之目的，所為顯係基於自己共同犯罪之意思，分擔收取詐得
    款項及洗錢之構成要件行為，自應就本案詐欺集團成員行為
    之結果共同負責，而依刑法第28條規定，論以三人以上共同
    詐欺取財及洗錢之共同正犯。
  ㈤按加重詐欺取財罪係侵害個人財產法益之犯罪，其罪數計算
    ，以被害人數、被害次數之多寡，決定其犯罪之罪數（最高
    法院107 年度台上字第1066號判決要旨參照）。查本案詐欺
    集團不詳成員係於108年6月24日至6月28日間，以電話密切
    聯繫告訴人，施以同一話術行騙，致告訴人或陷於錯誤而依
    指示交付裝有現金30萬元之塑膠袋，或未陷於錯誤而配合警
    方安排交付專入假鈔之牛皮紙袋，被告則與共同被告丁○○於
    108年6月25日及6月28日2度南下至本案詐欺集團成員指定之
    地點撿拾告訴人放置之財物，此部分被告與本案詐欺集團成
    員應係基於單一之三人以上共同詐欺取財及洗錢之犯意聯絡
    ，於密切接近之時、地接連實行，侵害同一被害人之財產法
    益，各行為之獨立性極為薄弱，依一般社會健全觀念，在時
    間差距上，難以強行分開，在刑法評價上，以視為數個舉動
    之接續施行，較為合理，故應認定成立接續犯之一行為，而
    僅論以一罪。又因三人以上共同詐欺取財既遂、洗錢既遂之
    罪質重於三人以上共同詐欺取財未遂及洗錢未遂，故被告本
    案同一行為所為，均不再論以刑法第339條之4第2項、第1項
    第2款之三人以上共同詐欺取財未遂罪及洗錢防制法第14條
    第2項、第1項之洗錢未遂罪。公訴意旨認被告本案所犯三人
    以上共同詐欺取財既、未遂暨洗錢既、未遂等犯行，乃犯意
    各別之數行為，應予分論併罰，亦有誤會，應予辨明。
  ㈥被告依指示駕車搭載共同被告丁○○，於108年6月25日下午3時
    39分許，在斗南中興路加油站廁所旁之花臺上撿拾告訴人遭
    詐騙後所交付裝有現金之塑膠袋，再共同將之攜至斗南火車
    站交予本案詐欺集團其他成員，及於108年6月28日中午12時
    30分許，接續在上開加油站旁之高速公路涵洞下方右側第8
    根柱子處撿拾告訴人放置之牛皮紙袋等行為，均係在同一犯
    罪決意及計畫下所為，固然犯罪時、地，在自然意義上並非
    完全一致，然仍有部分合致，具有行為局部之同一性，且犯
    罪目的單一，依一般社會通念，應評價為一行為方符合刑罰
    公平原則。是認被告本案係以一行為同時觸犯刑法第339條
    之4第1項第2款之三人以上共同詐欺取財罪及洗錢防制法第2
    條第2款、第14條第1項之洗錢罪，為想像競合犯，應依刑法
    第55條前段規定，從一重之三人以上共同詐欺取財罪處斷。
  ㈦爰審酌被告正值青壯，不思以正當途徑獲取財物，竟貪圖輕
    而易舉之不法利益，無視近年來詐欺案件頻傳，行騙手段日
    趨集團化、組織化、態樣繁多且分工細膩，每每造成廣大民
    眾受騙，危害社會信賴關係及金融交易秩序，仍參與本案詐
    欺集團並從事本案相關詐欺及洗錢之分工，就犯罪環節占有
    相當程度之比重，足見其價值觀念偏差，並已嚴重侵害告訴
    人之財產法益，致告訴人所受財產上損害高達30萬元，且被
    告告108年6月28日之犯行經評價為未遂，係因告訴人業已發
    覺遭詐騙致未再次受騙並交付財物始然，尚非因被告幡然悔
    誤而及時中止犯行所致，是其所為自應予嚴正非難；被告迄
    本案辯論終結前，雖時而聲稱坦承犯行，然依其抗辯自己對
    於參與詐欺取財或洗錢等犯行之分工毫不知情乙節觀之，仍
    足認被告對於犯罪經過飾詞狡辯，未坦然面對錯誤，縱其於
    本案辯論終結後曾具狀泛稱願坦承全部犯行，惟此僅為其事
    後請求本院從輕量刑之片面陳詞（見本院卷二第321頁），
    自其寥寥數語之陳述內容，猶難認其已徹底悔悟，深切反省
    ，又其犯後未曾設法填補告訴人所受之損害，未曾賠償告訴
    人分文，犯後態度不佳，自無從於量刑時為有利於其之認定
    。惟考量被告本案係從事駕車搭載共同被告丁○○一起完成取
    款之車手工作，尚非本案詐欺集團最核心之成員，其參與犯
    罪之程度、手段、犯罪所得等節與其他上游成員容有差異；
    兼衡被告自陳為高中肄業之智識程度，先前曾從事美髮工作
    將近3年，家中尚有罹癌之父親之家庭生活及工作經濟狀況
    等一切情狀（見本院卷二第309至310頁），量處如主文所示
    之刑。
三、關於沒收：
  ㈠供犯罪所用之物部分：
    按供犯罪所用、犯罪預備之物或犯罪所生之物，屬於犯罪行
    為人者，得沒收之，刑法第38條第2 項前段定有明文。被告
    本案為警查扣之三星廠牌行動電話1 支，為其所有，且為其
    持以聯繫本案詐欺集團成員遂行各項分工之犯罪工具乙情，
    業據被告供明在卷（見本院卷二第48、305至306頁），顯與
    被告本案加重詐欺取財及洗錢等犯行密切相關，爰依刑法第
    38條第2 項前段規定宣告沒收。至被告搭配上開三星廠牌行
    動電話使用之門號0000000000號SIM卡1張，乃被告向友人陳
    慶隆所借用，非屬被告所有之物（見本院卷二第48、97、30
    6頁），而依卷附證據資料，亦難認該門號係陳慶隆無正當
    理由提供予被告使用，以遂行犯罪之物，爰不併予宣告沒收
    ，附此敘明。
  ㈡犯罪所得部分：
  ⒈按犯罪所得，屬於犯罪行為人者，沒收之，但有特別規定者
    ，依其規定；前2 項之沒收，於全部或一部不能沒收或不宜
    執行沒收時，追徵其價額，刑法第38條之1第1項、第3項分
    別定有明文。查被告依本案詐欺集團成員指示駕車搭載共同
    被告丁○○拿取詐欺贓款並轉交予該集團其他成員之行為，曾
    分得1,000元之報酬，其已將該1,000元用以支付車輛加油之
    費用乙情，業據其供明在卷（見本院卷二第45、294至295頁
    ），核與共同被告丁○○於偵查中所證曾自其本案賺得之5,00
    0元報酬中分給被告1,000元乙情相符（見偵4242號卷第6頁
    反面、第69頁反面；本院聲羈卷第28頁），是該1,000元乃
    被告本案實際分得之犯罪所得，爰依刑法第38條之1 第1 項
    前段規定宣告沒收，併依同條第3 項規定，宣告於全部或一
    部不能沒收或不宜執行沒收時，追徵其價額。
  ⒉又洗錢防制法第18條第1 項前段規定「犯第14條之罪，其所
    移轉、變更、掩飾、隱匿、收受、取得、持有、使用之財物
    或財產上利益，沒收之」，其無「不問屬於犯罪行為人與否
    」之要件（絕對義務沒收），實務上一向認為倘法條並未規
    定「不問屬於犯罪行為人與否均沒收」時，自仍以屬於被告
    所有者為限，始應予沒收，故認在洗錢防制法並未規定「不
    問屬於犯罪行為人與否」之情形下，自宜從有利於被告之認
    定，以屬於（指實際管領）犯罪行為人者為限，始應（相對
    義務）沒收。查被告於108年6月25日下午3時39分許，依指
    示搭載共同被告丁○○前往斗南中興路加油站撿拾告訴人所放
    置裝有30萬元現金之塑膠袋，該等詐騙贓款嗣已轉交本案詐
    欺集團其他成員而不在其等實際支配持有當中乙情，業經本
    院認定如前，是被告就此部分犯罪所取得之財物既不具所有
    權及事實上管領權，依上說明，自無從依洗錢防制法第18條
    第1項前段規定，對其宣告沒收該等經轉交之詐欺不法所得
    ，併此說明。
據上論斷，應依刑事訴訟法第299 條第1 項前段，洗錢防制法第
2 條第2 款、第14條第1 項，刑法第11條前段、第28條、第339 
條之4 第1 項第2 款、第55條前段、第38條第2項前段、第38條
之1第1項前段、第3項，刑法施行法第1 條之1第1 項，判決如主
文。
本案經檢察官乙○○提起公訴，檢察官蕭仕庸到庭執行職務。
中　　華　　民　　國　　110 　年　　2 　　月　 18 　　日
                  刑事第六庭  審判長法  官  梁智賢
                                    法  官  陳雅琪
                                    法  官  蘇珈漪
以上正本證明與原本無異。
如不服本判決應於收受判決後 20 日內向本院提出上訴書狀，並
應敘述具體理由；其未敘述上訴理由者，應於上訴期間屆滿後
20 日內向本院補提理由書（均須按他造當事人之人數附繕本）
。「切勿逕送上級法院」。
                              書記官  曾百慶 
中　　華　　民　　國　　110 　年　　2 　　月　　18　　日

附錄本案論罪科刑法條全文：
中華民國刑法第339條之4
犯第339 條詐欺罪而有下列情形之一者，處1 年以上7 年以下有
期徒刑，得併科1 百萬元以下罰金：
一、冒用政府機關或公務員名義犯之。
二、三人以上共同犯之。
三、以廣播電視、電子通訊、網際網路或其他媒體等傳播工具，
    對公眾散布而犯之。
前項之未遂犯罰之。
　
洗錢防制法第2 條
本法所稱洗錢，指下列行為：
一、意圖掩飾或隱匿特定犯罪所得來源，或使他人逃避刑事追訴
    ，而移轉或變更特定犯罪所得。
二、掩飾或隱匿特定犯罪所得之本質、來源、去向、所在、所有
    權、處分權或其他權益者。
三、收受、持有或使用他人之特定犯罪所得。
　
洗錢防制法第14條
有第2 條各款所列洗錢行為者，處7 年以下有期徒刑，併科新臺
幣5 百萬元以下罰金。
前項之未遂犯罰之。
前2 項情形，不得科以超過其特定犯罪所定最重本刑之刑。

附表：
        【上午11時25分】 老  公：雲林縣○○鎮○○路000○0號         【上午11時42分】 丁○○：（傳送2張斗南中興路加油站廁所及1張高速公路涵洞 　　    下方柱子的照片） 　　    【上午11時47分】 　　    （傳送語音訊息） 　　    （傳送語音訊息） 　　    多久到 老  公：等 　　    【上午11時51分】 丁○○：熱 　　    有個阿姨 老  公：沒差 丁○○：我以為是她 　　    【上午11時56分】 丁○○：我可以上車嗎 老  公：不能 　　    忍耐一下 丁○○：哥哥說多久到 老  公：等 　　    【上午12時1分】 丁○○：等等等等等等等等等等（哭臉貼圖） 老  公：你是要賺錢還是要好命沒錢 　　    好了會跟你說 　　    我會傳特徵給你 　      你就注意看 丁○○：（傳送語音訊息） 老  公：好 　　    【上午12時4分】 丁○○：（傳送語音訊息）         （傳送1張高速公路涵洞下柱子上有噴漆標示之照片）         （傳送語音訊息） 老  公：另一面也噴 丁○○：好（OK手勢貼圖） 老  公：女性客人，藍色上衣，牛仔長褲，戴眼鏡 　　　　離開 　　　　快 丁○○：騎什麼車 　　　　（傳送2張鬼臉照片） 老  公：沒說 　　　　【上午12時9分】 丁○○：問一下 老  公：走路 　　　　【上午12時11分】 老  公：（傳送百戰勝利的聊天記錄〈語音〉） 丁○○：不能播 老  公：沒事了 　　　　注意看 丁○○：（傳送1張內容不明之手機螢幕擷圖）         【上午12時16分】 丁○○：我看到了 老  公：來了 丁○○：知道 　　　　【上午12時21分】 老  公：去拿 　　　　別上車 　　　　快 丁○○：等他離開 老  公：快去